臺灣臺北地方法院刑事判決　　　　　　　　　　　　九十二年度易字第二四七四號
　　公　訴　人　臺灣臺北地方法院檢察署檢察官
　　被　　　告　丙○○
　　　　　　　　戊○○
右列被告等因詐欺案件，經檢察官提起公訴（九十二年度偵字第二一一三○號），本
院判決如左：
    主      文
丙○○共同連續意圖為自己不法之所有，以詐術使人將本人之物交付，處有期徒刑陸
月，如易科罰金，以佰元折算壹日。
戊○○共同連續意圖為自己不法之所有，以詐術使人將本人之物交付，累犯，處有期
徒刑伍月，如易科罰金，以佰元折算壹日。
    事      實
一、丙○○於民國九十二年間，因違反證券交易法案件，經本院判處有期徒刑十月在
    案（現在臺灣高等法院審理中，尚未確定，不構成累犯）。戊○○於八十八年間
    ，因違反公司法案件，經臺灣板橋地方法院三重簡易庭判處有期徒刑二月確定，
    於八十八年四月二十三日易科罰金執行完畢，復於九十二年間，因犯詐欺罪，經
    本院判處有期徒刑四年在案（現在臺灣高等法院審理中，尚未確定）。
二、丙○○、戊○○係男女朋友關係，分別為設於臺北縣永和市○○路○段二十四號
　　二樓北朝財經顧問有限公司（下稱北朝公司）之顧問及實際負責人。緣於八十八
    年間，己○○、丁○○、乙○○透過北朝公司購買網安科技股份有限公司（下稱
    網安公司）增資認股股條，之後網安公司因發生增資程序是否合法問題，進而衍
    生網安公司與丙○○、戊○○等人之民、刑事訴訟。自九十年年中起，丙○○、
    戊○○以提出告訴始可討回投資款為由，慫恿己○○、丁○○、乙○○等人向網
    安公司之前後任董事長即王煥章、王華特、許青原、該公司執行董事李英廉、總
    經理李光陸及北朝公司員工徐繼瑛等人提出詐欺、誣告、背信、業務侵占等罪名
    之告訴（案號為臺灣臺北地方法院檢察署九十一年度他字第七六○五號），丙○○、戊○○明知委任律師代理提出該案件告訴之委任費用僅須新臺幣（下同）六
    萬元，竟共同基於意圖為自己不法所有之概括犯意聯絡，在其二人臺北縣永和市
    ○○路三○六巷十一號五樓住處，連續向己○○、丁○○及乙○○佯稱每人須繳
    交六萬元之委任律師費用，致使己○○、丁○○、乙○○均陷於錯誤，誤信為真
    而各交付六萬元之委任律師費用予丙○○、戊○○二人（其中己○○乃於九十年
    十二月十八日在前開戊○○、丙○○住處交付現金六萬元予丙○○；丁○○係於
    九十年十月間某日在同址交付以蔡國文為發票人、付款人為臺灣省合作金庫長安
    支庫、發票日為九十年十月二十四日、支票號碼為ＣＹ0000000號、面額
    為六萬元之支票一紙予丙○○；乙○○則係於九十一年三月二十五日在戊○○、
    丙○○前開住處交付以乙○○為發票人、付款人為臺灣省合作金庫景美支庫、發
    票日為九十一年三月二十六日、支票號碼為ＧＸ0000000號、面額為六萬
    元之支票一紙予戊○○），丙○○、戊○○再支付六萬元予甲○○律師該案件之
    委任費用六萬元。迨己○○等人察覺有異，相互聯絡查詢後，方知受騙。
三、案經己○○訴請臺灣臺北地方法院檢察署檢察官偵查起訴。
    理      由
一、訊據被告丙○○、戊○○對於右揭時、地確有收受告訴人己○○、證人丁○○、
    乙○○各六萬元之委任律師費用，且委任證人甲○○律師代為對王煥章等六人提
    出詐欺、誣告、背信、業務侵占等罪名告訴之案件，該案件之委任費用僅須六萬
    元，亦僅交付證人甲○○六萬元等事實坦承不諱，然均矢口否認有何詐欺取財之
    犯行，被告丙○○辯稱：其向告訴人己○○等人各收取六萬元，並非僅用於一件
    訴訟，而係於偵查、地方法院及高等法院都要用，僅係暫時先支付證人甲○○六
    萬元，其他還要付出很多費用云云，被告戊○○則以伊等所收取之各六萬元費用
    ，係要全部平均分攤至所有與網安公司間之訴訟費用云云為辯。
二、經查：右揭事實，業據告訴人即證人己○○指訴在卷，並經證人丁○○、乙○○
    及甲○○等人證述在卷，復有證人丁○○、乙○○支付予被告二人之支票影本二
    紙附卷可稽，又有證人甲○○代理被告戊○○、丙○○、證人丁○○、告訴人己○○於九十年十二月二十五日具狀向臺灣臺北地方法院檢察署提出之刑事告訴暨
    聲請狀、委任狀各一份在卷可按（見影印之九十一年度他字第七六○五號偵查卷
    宗第四至二十六頁）。被告二人雖以前情置辯，然證人己○○業已證稱交付予被
    告二人之六萬元僅用以提出前開案件之告訴，沒有用在其他方面等語（見本院九
    十三年十月十三日審判筆錄）歷歷，證人丁○○亦證稱所交付之六萬元乃係為九
    十一年度他字第七六○五號案件告訴所用等語（見本院九十三年十月十三日審判
    筆錄）明確，證人乙○○結稱渠確交予被告戊○○六萬元支票一紙，當時被告二
    人提及該六萬元之費用僅係用以支付九十一年度他字第七六○五號案件告訴之委
    任律師費用耳，並未用於其他事務等情（見九十二年度他字第三三五七號偵查卷
    宗第五十三頁反面、第五十四頁、本院九十三年十月十三日審判筆錄）在卷。矧
    該案件既僅委任律師向臺灣臺北地方法院檢察署提出告訴，未來該案件究經檢察
    官為不起訴處分或提起公訴，提起公訴後會否經法院為一、二、三審之審理或判
    決，均猶在未定之天，且被告等人委任證人甲○○代為提出前開告訴之費用僅須
    六萬元，而律師一般收取委任費用係以每案件每審級之方式為之，則被告丙○○
    所辯其向證人己○○、丁○○、乙○○所收取各六萬元之費用係用以支付該案件
    之歷審（含偵查、地方法院及高等法院）費用云云，顯與常情有悖，乃卸責之詞
    ，不足採信。再被告戊○○所辯伊等所收取之各六萬元費用，係要全部平均分攤
    至所有與網安公司間之訴訟費用云云，矧證人甲○○代理前開告訴之案件既僅須
    六萬元之委任費用，縱令被告戊○○等人與網安公司有其他案件訴訟中，又焉能
    執告訴人己○○、證人丁○○、乙○○所交付之費用用以支付伊自身與網安公司
    之其他訴訟，是被告戊○○此節所辯，亦屬卸責之詞而不足採。綜上，本案事證
    明確，被告二人犯行均堪認定，應予依法論科。
三、核被告丙○○、戊○○所為，均係犯刑法第三百三十九條第一項之詐欺取財罪。
    被告二人就前開犯行，有犯意聯絡及行為分擔，均為共同正犯。其等先後多次詐
    欺取財之犯行，均時間緊接，方法相同，觸犯構成要件相同之罪名，顯係基於概
    括之犯意反覆為之，為連續犯，應依刑法第五十六條之規定論以一罪，並依法加
    重其刑。查被告戊○○於八十八年間，因違反公司法案件，經臺灣板橋地方法院
    三重簡易庭判處有期徒刑二月確定，於八十八年四月二十三日易科罰金執行完畢
    ，有臺灣高等法院被告全國前案紀錄表一份在卷可稽，於執行完畢後五年內再犯
    本案有期徒刑以上之罪，為累犯，應依刑法第四十七條之規定加重其刑，並依法
    遞加之。爰審酌被告二人有如事實欄所載之前科素行、被告丙○○參與本案犯罪
    之程度較高，而被告戊○○參與本案犯罪之程度較低，被告二人詐取財物之犯罪
    動機、目的、手段、詐得之金額僅十餘萬元，數額非鉅、然迄今仍未將詐欺所得
    之款項返還告訴人己○○、證人丁○○及乙○○等人暨犯罪後猶不知悔改，仍飾
    詞狡卸等一切情狀，各量處如主文所示之刑，並均諭知易科罰金之折算標準，以
    示懲儆。
據上論斷，應依刑事訴訟法第二百九十九條第一項前段，刑法第二十八條、第五十六
條、第三百三十九條第一項、第四十七條、第四十一條第一項前段，罰金罰鍰提高標
準條例第一條前段，第二條，判決如主文。
本案經檢察官呂俊儒到庭執行職務
中　　　華　　　民　　　國　　九十三　　年　　　十　　　月　　二十二　　日
                                    臺灣臺北地方法院刑事第十庭
                                        審判長法  官  丁蓓蓓
                                              法  官  劉煌基
                                              法  官  黃紹紘
如不服本判決，應於判決送達後十日內向本院提出上訴狀（應抄附繕本）。告訴人或
被害人如對於本判決不服者，應具備理由請求檢察官上訴，其上訴期間之計算係以檢
察官收受判決正本之日期為準。
右正本證明與原本無異。
                                              書記官  劉新怡
中　　　華　　　民　　　國　　九十三　　年　　　十　　　月　　二十二　　日
附錄本案論罪科刑法條全文：
刑法第三百三十九條
意圖為自己或第三人不法之所有，以詐術使人將本人或第三人之物交付者，處五年以
下有期徒刑、拘役或科或併科一千元以下罰金。
以前項方法得財產上不法之利益或使第三人得之者，亦同。
前二項之未遂犯罰之。
